【裁判字號】    97,聲判,5
【裁判日期】    970530
【裁判案由】    交付審判
【裁判全文】
臺灣嘉義地方法院刑事裁定               97年度聲判字第5號
聲  請  人  乙○○
被      告  甲○○
上列聲請人因被告妨害名譽案件，不服臺灣高等法院臺南分院檢
察署檢察長於九十七年四月二十九日駁回再議之處分（九十七年
上聲議字第三四三號），聲請交付審判，本院裁定如下：
           主  文
聲請駁回。
           理  由
一、按告訴人不服上級法院檢察署檢察長或檢察總長認再議為無
    理由而駁回之處分者，得於接受處分書後十日內委任律師提
    出理由狀，向該管第一審法院聲請交付審判；法院認交付審
    判之聲請不合法或無理由者，應駁回之，刑事訴訟法第二百
    五十八條之一、第二百五十八條之三第二項前段分別定有明
    文。
二、本件聲請人即告訴人乙○○，前以被告甲○○於九十五年十
    一月十六日上午九點四十分因與告訴人乙○○間之糾葛，同
    時接受嘉義地檢署之傳喚，於開庭後被告在嘉義地檢署之候
    訊室與聲請人發生口角爭執，以惡劣之語氣當眾向聲請人罵
    稱「乙○○打官司敗訴時，都會說檢察官收紅包」，而涉有
    妨害名譽罪嫌，向臺灣嘉義地方法院檢察署檢察官提出告訴
    ，後經該署檢察官於民國九十七年三月三十一日以九十六年
    度偵字第八七六八號為不起訴處分後，聲請人不服，聲請再
    議，亦經臺灣高等法院臺南分院檢察署檢察長認再議為無理
    由，而於九十七年四月二十九日以九十七年度上聲議第三四
    三號駁回再議。聲請人於寄存送達臺灣高等法院臺南分院檢
    察署處分書後十日內，旋於九十七年五月十六日委由代理人
    戴雅韻律師提出聲請交付審判理由狀，向本院聲請交付審判
    ，經本院審核聲請人之程序要件，符合刑事訴訟法第二百五
    十八條之一第一項之規定，此有刑事委任狀及聲請交付審判
    理由狀附卷可參，另有前開臺灣嘉義地方法院檢察署檢察官
    不起訴處分書、臺灣高等法院臺南分院檢察署處分書在卷可
    參，並據本院調取前開卷證全卷審閱無訛；是本件聲請程序
    係屬適法，先予敘明。
三、本件聲請交付審判意旨略以：被告已坦承於臺灣嘉義地方法
    院檢察署候訊室，在大約十名左右不詳姓名人士在場之情況
    下，以台語「乙○○若告輸，就說檢察官收紅包」，此並經
    在場目擊之證人於檢察官偵訊時結證屬實。「乙○○若告輸
    ，就說檢察官收紅包」，由整句話綜合觀之，此句話係誹謗
    告訴人，而非檢察官，意謂聲請人若輸，就會散佈檢察官收
    紅包。台灣高等法院台南分院檢察署處分書，任意斷章取義
    ，謂『檢察官收紅包』檢察官之名譽價值，並不會因此在客
    觀上受到貶抑，然本件名譽受損者係告訴人，聲請人訴訟若
    輸，縱有不服，亦定循正常途徑救濟，聲請人絕不會任意散
    布「檢察官收紅包」之語言，被告於公開場合，於不特定人
    士均可聽聞之情形下，指摘上開足以毀損告訴人名譽之事，
    自有觸犯刑法第三一０條第一項之誹謗罪嫌。又台灣高等法
    院台南分院檢察署處分書以被告片面不實之陳述『乙○○私
    下跟我說過檢察官收紅包很多次，當天我是在勸他不要這樣
    說，而且當天我和他在吵架，我沒有講給其他人聽的意思』
    ，即認為被告無誹謗之故意，然告訴人從未私下與被告說明
    此類之話語，檢察官未經查證即採信被告為脫免刑事責任所
    為片面不實之陳述，不當至明。
四、按刑事訴訟法第二百五十八條之一規定，告訴人得向法院聲
    請交付審判，係對於「檢察官不起訴或緩起訴裁量權」制衡
    之外部監督機制，法院僅就檢察官所為不起訴或緩起訴之處
    分是否正確加以審查。是依同法第二百五十八條第三項規定
    法院審查聲請交付審判案件時所謂「得為必要之調查」，其
    範圍應以「偵查中曾顯現之證據」為限。況依同法第二百六
    十條，對於不起訴處分已確定或緩起訴處分期滿未經撤銷者
    ，得再行起訴之規定，其立法理由說明，該條所謂不起訴處
    分已確定者，包括「聲請法院交付審判復經駁回者」之情形
    在內。是前述「得為必要之調查」，其調查證據範圍，更應
    以偵查中曾顯現之證據為限，不得就告訴人新提出之證據再
    為調查，亦不得蒐集偵查卷以外之證據。俾免與刑事訴訟法
    第二百六十條再行起訴規定混淆，亦免於造成法院兼任檢察
    官角色，致有回復「糾問制度」之虞。其次，法院為交付審
    判裁定，視為案件已提起公訴，是法院裁定交付審判之前提
    ，須「偵查卷內所存證據」已符合刑事訴訟法第二百五十一
    條第一項規定「足認被告有犯罪嫌疑」，始應為交付審判之
    裁定。準此，倘該案件須另行蒐證偵查，始能判斷應否交付
    審判者，因交付審判審查制度，並無如同再議制度，得為發
    回原檢察官續行偵查之設計，法院仍應依同法第二百五十八
    條之三第二項前段規定，以聲請無理由裁定駁回。
五、被告甲○○犯罪嫌疑不足，臺灣嘉義地方法院檢察署檢察官
    已於不起訴處分書中詳敘理由，而處分不起訴。聲請人不服
    ，聲請再議，經臺灣高等法院臺南分院檢察署檢察長審核認
    原檢察官偵查結果，亦以被告誹謗罪嫌未足而予處分不起訴
    ，經核尚無不合，聲請人之再議無理由，為駁回之處分。自
    臺灣嘉義地方法院檢察署及臺灣高等法院臺南分院檢察署偵
    查卷內證據觀之，經查：按犯罪事實應依證據認定之，無證
    據不得認定犯罪事實，刑事訴訟法第一百五十四條第二項定
    有明文。再按認定不利於被告之事實，應依積極證據，苟積
    極證據不足為不利於被告事實之認定時，即應為有利於被告
    。又按刑法第三百一十條項之誹謗罪，係以意圖散布於眾，
    而指摘或傳述足以毀損他人名譽之事為成立要件，是誹謗罪
    之成立，除行為人在客觀上需有指摘或傳述足以毀損他人名
    譽之事實外，尚須行為人在主觀上有毀損他人名譽之故意，
    方具構成要件該當性，而行為人是否具有主觀構成要件故意
    ，須依行為當時之具體情況客觀判斷之，倘無證據足證行為
    人係出於惡意之情況下，即應推定其係以善意為之，而何謂
    足以損毀他人名譽之事，則應從一般社會之客觀通念就個別
    事實加以判斷，而非以當事人主觀之感受為認定之標準。本
    件被告甲○○固坦承有於上揭時、地，出言「乙○○若告輸
    ，就說檢察官收紅包」，惟堅詞否認有何妨害名譽之犯意，
    辯稱：「乙○○私下跟我說過檢察官收紅包很多次，當天我
    是在勸他不要這樣說，而且當天我和他在吵架，我沒有講給
    其他人聽的意思。」等語。經查：（一）「檢察官收紅包」
    一詞，對此名譽有因此而受貶抑者，應為擔任檢察官之人，
    聲請人並未因此語受有名譽損害；檢察官所執行職務，本即
    可受公評事項，一般人基於言論自由而為評論，就「乙○○
    若告輸，就說檢察官收紅包」一詞對檢察官之評論，並不因
    之令檢察官人格客觀上受到貶抑，原處分書謂此有誹謗犯行
    對聲請人人格對無造成貶抑之認定，自與論理法則無違。（
    二）聲請人謂「乙○○若告輸，就說檢察官收紅包」一詞係
    對聲請人「乙○○」有公然誹謗犯行云云，惟按刑法第三百
    十條誹謗罪之成立，須其指摘或傳述足以毀損他人名譽之具
    體事實，係出於散布於眾之意圖為要，證人即陪同被告候訊
    之何有德於臺灣嘉義地方法院檢察署檢察官偵查中結證稱：
    「當天甲○○和乙○○爭吵時當面對乙○○講的，不是要說
    給其他聽的」等情甚詳，原處分據此認前開詞語，顯係與被
    告間爭吵時對話，被告主觀上既係出於與聲請人爭吵理論之
    意，雖旁仍有其他人在場聽聞，然難認被告主觀上有散布於
    眾之意圖及毀損聲請人名譽之犯意，其認定於就「散布於眾
    之意圖」所為推論認定，亦與論理法則無所違背。（三）綜
    上，原不起訴處分書就前開言語是否有貶低檢察官或聲請人
    人格之推論，及就被告為前開言語時有無主觀犯意之認定，
    均與論理法則相符，聲請人就其所指被告犯行，尚欠缺補強
    證據（其他間接證據），徒憑聲請人主觀推測，尚難謂原不
    起訴處分書之推理已合於論理法則。
六、綜上，原不起訴處分理由審酌被告辯解、證人證詞及臺灣高
    等法院臺南分院檢察署處分書審酌前揭辯解、證詞結果等證
    據，認本案應以不起訴處分為適當，並無違反刑事訴訟法第
    二百五十二條各款之規定，則臺灣嘉義地方法院檢察署檢察
    官據為不起訴處分、台灣高等法院台南分院檢察署檢察長駁
    回再議，均就聲請人所指訴事項詳加審酌，復查無其他證據
    證明被告有妨害名譽（誹謗）犯行，爰依刑事訴訟法第二百
    五十二條第十款不起訴處分及第二百五十八條前段駁回再議
    之處分，尚無不合。此外，依偵查卷內所存之證據，復無有
    其他積極證據顯示本案已達到刑事訴訟法第二百五十一條第
    一項所謂「足認定被告有犯罪嫌疑」之程度，而得直接跨越
    起訴門檻進入審判程序，聲請人猶執前詞，聲請交付審判，
    其聲請為無理由，應予駁回。
七、依刑事訴訟法第二百五十八條之三第二項前段裁定如主文。
中    華    民    國    97    年    5     月    30    日
                  刑事第一庭審判長法  官  許進國
                                  法  官  曾宏揚
                                  法  官  蔡廷宜
以上正本證明與原本無異。
本件不得抗告。
中    華    民    國    97    年    5     月    30    日
                                  書記官  林美足


司法院資訊處製作；財團法人民間司法改革基金會備份。
